【裁判字號】    95,簡上,252
【裁判日期】    951130
【裁判案由】    贓物
【裁判全文】
臺灣臺北地方法院刑事判決      九十五年度簡上字第二五二號
上  訴  人
即  被  告  丙○○
上列上訴人即被告因贓物案件，不服本院中華民國九十五年八月
二十一日九十五年度簡字第二五二五號第一審刑事簡易判決（聲
請簡易判決案號：臺灣臺北地方法院檢察署九十五年度偵字第一
○四七五號），提起上訴，本院管轄第二審之合議庭判決如下：
    主  文
上訴駁回。
    事  實
一、丙○○係址設臺北縣板橋市○○路○段三八七號文華通訊城
    之負責人，明知甲○○（涉犯侵占遺失物及偽造文書罪部分
    本院另案審理中）於民國九十四年十月七日某時許，向其兜
    售乙○○所有，而於同年月四日某時許，遺落於計程車上，
    為甲○○拾獲予以侵占之SONY ERICSSON廠牌，W800i機型，
    序號000000000000000號之行動電話（下稱
    W800i 型行動電話）係屬來路不明之贓物，竟仍以新臺幣（
    下同）五千元之價格向甲○○購買，並插入己有門號000
    0000000號之SIM 卡使用。嗣乙○○向警方報案，經
    警以該行動電話序號調取通聯紀錄後循線查獲。
二、案經交通部電信總局移送臺灣臺北地方法院檢察署檢察官偵
    查聲請以簡易判決處刑。
    理  由
一、訊據被告丙○○固坦承係文華通訊城之負責人，甲○○於上
    開時、地持W800i 型行動電話至文華通訊城等事實，惟矢口
    否認有何故買贓物之犯行，辯稱：當時甲○○係向伊表示要
    換行動電話，因甲○○未攜帶證件，伊怕甲○○拿去別家賣
    ，故給付甲○○五千元押金留下該行動電話，並請甲○○回
    去拿證件，伊插入自己之門號SIM 卡使用係為測試該行動電
    話云云。經查：
  (一)證人乙○○於本院審理時結證稱：我於九十四年十月間，在
    臺北市國泰醫院搭乘計程車至敦化信義路口時，不甚將W800
    i 型行動電話遺落於計程車上，我發現遺失後當天就將門號
    掛失，該行動電話是我先生以一萬七千多元之價格購買，遺
    失時才使用一個月等語明確（見本院九十五年度簡上字第二
    五二號刑事卷第三十一頁反面至第三十三頁）。證人甲○○
    於本院審理時結證以：我在所駕駛之計程車上拾獲W800i 型
    行動電話後，因見這支行動電話很新，且可以照相，有價值
    感，一時貪心，就想隨便找一家通訊行賣，後來我持該行動
    電話到文華通訊城，問被告有無收購中古行動電話，被告說
    有，我就拿該行動電話給被告看值多少錢，被告看一看說五
    千元，我問價格可否多一點，被告說要全配，我跟被告說該
    行動電話是撿到的，只有一支行動電話而已，後來我同意以
    五千元交易，被告給我五千元現金時，同時向我要證件，我
    告訴被告該行動電話是撿來的，我沒有帶證件，然後在現金
    支出傳票上隨便簽一個「陳錫元」的名字，我是因為怕留下
    紀錄才說沒有帶證件等語綦詳（見同上本院卷第三十三頁至
    第三十四頁），並有贓物認領保管單、W800i 型行動電話正
    、反面相片、現金支出傳票在卷可稽（見臺灣臺北地方法院
    檢察署九十五年度偵字第四二七號偵查卷第二十七頁、第二
    十八頁、第二十頁、第十七頁），是該行動電話係甲○○侵
    占乙○○所遺失之物，係屬贓物，要屬無疑。
  (二)被告固否認知悉該行動電話為贓物，並以前揭情詞置辯。惟
    被告自承在通訊行工作十幾年，文華通訊城為伊所開設等語
    （見同上本院卷第三十七頁反面、第三十八頁），足見被告
    熟悉行動電話新品、中古行動電話之市場交易行情，及買賣
    中古手機之作業程序。證人甲○○持該行動電話至被告所開
    設之文華通訊城時，係為出售該行動電話並非欲換購，並曾
    二度告知被告該行動電話係其所拾得，被告於其表示未攜帶
    身分證之情況下，猶以五千元之價格向其購買該行動電話等
    情，業據證人甲○○結證在卷，已如前述。而一般中古行動
    電話之交易價值固然遠低於新行動電話市價，然該款行動電
    話新機建議售價為一萬七千八百元，實際售價約一萬五千元
    至一萬六千元之間，業據被告供承在卷（見同上本院卷第三
    十三頁），再觀諸卷附W800i 型行動電話照片（見同上偵查
    卷第二十八頁），該行動電話斯時外觀甚為新穎，顯非經人
    長期使用而處於陳舊狀況之中古行動電話所可比擬，且該行
    動電話係乙○○之夫以一萬七千餘元之價格所購買，乙○○
    僅使用該行動電話一個月即遺失，甲○○復因感覺該拾獲之
    行動電話很新，有價值感，而據為己有，並持以出售，業據
    渠等證述如前，依該行動電話當時之外觀現況及市價以觀，
    被告以五千元之價格買入，衡諸通常社會經驗，自屬與一般
    交易價格不相當之低價。復以，依一般通訊行之作業規定，
    買入中古行動電話均須登記出賣人之身分資料以防止贓物銷
    售流弊，被告於甲○○表示未攜帶身分證件之情況下，仍以
    五千元之價格購入該行動電話，且自承未留下甲○○之聯絡
    方式俾利事後聯絡補具身分證件，以確保該行動電話來源之
    正當（見同上本院卷第三十七頁），亦與交易慣例有違。再
    者，觀之卷附該行動電話自九十四年十月四日起至同年十一
    月六日止之雙向通聯紀錄所示（見同上偵查卷第三十二頁、
    第三十四頁至第三十八頁），被告自九十四年十一月七日買
    入該行動電話後，即連續撥打使用達數十通之多，顯逾單純
    測試使用之範圍，且經檢察官質以：「（提示同上偵查卷第
    三十二頁並告以要旨）該通聯紀錄是以機身號碼查詢的通聯
    紀錄，紀錄顯示以妳所使用的行動電話000000000
    0門號，從九十四年十月七日起至九十四年十一月一日止，
    共有八通通聯紀錄，如果妳只是要測試電話，為何要連續多
    日使用該電話？」，竟答稱：「我們新行動電話也會拿來使
    用，我們是開通訊行，我們先拿行動電話來使用，所以才沒
    有賣掉，沒有賣之前我們都會拿來使用，因為剛好我沒有行
    動電話，所以我就先拿來用」云云（見同上本院卷第三十六
    頁），顯悖於常情。參互上情，以被告之知識、經驗，甲○○既已表示該行動電話係拾得，其猶以五千元之低價向甲○○購買，又違反作業常規未登記甲○○之身分資料，其係明
    知該行動電話為贓物仍予故買，情跡至屬灼然。
  (三)被告於本院審理時雖提出收購中古行動電話價目表及買賣契
    約書多紙（見同上本院卷第四十一頁至第五十九頁），然該
    價目表並未標明有效日期之年份，顯不能證明案發時同型中
    古行動電話之交易價格；又該等買賣契約書與本案欠缺關聯
    性，均不足作為有利於被告之認定，附此敘明。
  (四)綜上所述，被告前揭所辯，顯係飾卸諉責之詞，不足採信。
    本案事證明確，被告故買贓物犯行，洵堪認定，應予依法論
    科。
二、論罪科刑：
  (一)被告行為後，刑法部分條文業於九十四年一月七日修正，同
    年二月二日公布，九十五年七月一日施行，修正後刑法第二
    條第一項規定：「行為後法律有變更者，適用行為時之法律
    ，但行為後之法律有利於行為人者，適用最有利於行為人之
    法律。」上開規定乃與刑法第一條罪刑法定主義契合，而貫
    徹法律禁止溯及既往原則，係規範行為後法律變更所生新舊
    法律比較適用之準據法，是刑法第二條本身雖經修正，但刑
    法第二條既屬適用法律之準據法，本身尚無比較新舊法之問
    題，應一律適用裁判時即修正後刑法第二條規定以決定適用
    之刑罰法律，合先敘明。又以本次刑法修正之比較新舊法，
    應就罪刑有關之一切情形，綜其全部罪刑之結果而為比較（
    最高法院九十五年五月二十三日九十五年度第八次刑庭會議
    決議參照）。經查：
    1.刑法第三百四十九條第二項之故買贓物罪，其法定刑為五
      年以下有期徒刑、拘役或科或併科一千元以下罰金，而修
      正後刑法施行法增訂第一條之一規定：「中華民國九十四
      年一月七日刑法修正施行後，刑法分則編所定罰金之貨幣
      單位為新臺幣。九十四年一月七日刑法修正時，刑法分則
      編未修正之條文定有罰金者，自九十四年一月七日刑法修
      正施行後，就其所定數額提高為三十倍。但七十二年六月
      二十六日至九十四年一月七日新增或修正之條文，就其所
      定數額提高為三倍」，另刑法第三十三條第五款修正為：
      「主刑之種類如下：五、罰金：新臺幣一千元以上，以百
      元計算之」，是依修正後刑法第三百四十九條第二項之故
      買贓物罪所得科處之罰金刑最高為新臺幣三萬元，最低為
      新臺幣一千元；然依被告行為時即修正前刑法第三十三條
      第五款規定之罰金最低額一元計算，該罪之罰金刑最高為
      銀元一萬元，最低額為銀元一元，若換算為新臺幣，最高
      額雖與新法同為新臺幣三萬元，然最低額僅為新臺幣三元
      。比較上述修正前、後之刑罰法律，自以修正前之法律較
      有利於被告。
    2.關於易科罰金之折算標準，除刑法第四十一條第一項有所
      修正外，罰金罰鍰提高標準條例於九十五年四月二十八日
      修正，並自同年七月一日起生效施行。修正前刑法第四十
      一條第一項前段規定：「犯最重本刑為五年以下有期徒刑
      以下之刑之罪，而受六個月以下有期徒刑或拘役之宣告，
      因身體、教育、職業、家庭之關係或其他正當事由，執行
      顯有困難者，得以一元以上三元以下折算一日，易科罰金
      。」再依修正前罰金罰鍰提高標準條例第二條：「依刑法
      第四十一條易科罰金或第四十二條第二項易服勞役者，均
      就其原定數額提高為一百倍折算一日；法律所定罰金數額
      未依本條例提高倍數，或其處罰法條無罰金刑之規定者，
      亦同。」之規定，被告行為時之易科罰金折算標準，應以
      銀元一百元、二百元、三百元折算一日，經折算為新臺幣
      後，應以新臺幣三百元、六百元、九百元折算一日。惟修
      正後刑法第四十一條第一項前段規定修正為：「犯最重本
      刑為五年以下有期徒刑以下之罪，而受六個月以下有期徒
      刑或拘役之宣告者，得以新臺幣一千元、二千元或三千元
      折算一日，易科罰金。」另修正後罰金罰鍰提高標準條例
      則刪除原第二條之規定。是以比較新舊法結果，自以舊法
      所定之易科罰金折算標準有利於被告，故應適用修正前刑
      法第四十一條第一項前段，及修正前罰金罰鍰提高標準條
      例第二條之規定，對被告較為有利。
    3.綜合上述各條文修正前、後之比較，自應適用被告行為時
      之法律，即修正前刑法之相關規定，及修正前罰金罰鍰提
      高標準條例第二條之規定，予以論處。
  (二)核被告所為，係犯行為時即修正前刑法第三百四十九條第二
    項之故買贓物罪。原審認被告罪證明確，援引刑事訴訟法第
    四百四十九條第一項前段、第三項、第四百五十四條第二項
    ，刑法第二條第一項前段（原審判決漏載前段，應予補充）
    、修正前刑法第三百四十九條第二項（原審判決誤繕為第一
    項，應予更正）、第四十一條第一項前段，罰金罰鍰提高標
    準條例第一條前段（原審判決誤載為修正前罰金罰鍰提高標
    準條例，應予更正），修正前罰金罰鍰提高標準條例第二條
    ，逕以簡易判決判處拘役五十日，並諭知易科罰金之折算標
    準，認事用法並無違誤，量刑亦屬妥適，被告上訴意旨仍執
    前詞，否認犯罪，指摘原判決不當，自非可採，其上訴無理
    由，應予駁回。
據上論斷，應依刑事訴訟法第四百五十五條之一第一項、第三項
、第三百六十八條，判決如主文。
本案經檢察官許鈺茹到庭執行職務
中    華    民    國  九十五  年   十一   月   三十   日
                          臺灣臺北地方法院刑事第十四庭
                              審判長法  官  宋松璟
                                    法  官  劉煌基
                                    法  官  孫萍萍
上正本證明與原本無異。
本判決不得上訴。
                                    書記官  張汝琪
中    華    民    國  九十五  年   十一   月   三十   日
附錄本案論罪科刑法條全文：
刑法第三百四十九條
收受贓物者，處三年以下有期徒刑、拘役或五百元以下罰金。
搬運、寄藏、故買贓物或為牙保者，處五年以下有期徒刑、拘役
或科或併科一千元以下罰金。
因贓物變得之財物，以贓物論。


司法院資訊處製作；財團法人民間司法改革基金會備份。
